臺灣高等法院民事判決　　　　　　　　　100年度上字第880號
上　訴　人　王雨祥
被上訴人　　畢家聲
上列當事人間損害賠償事件，上訴人對於中華民國100年6月29日
臺灣桃園地方法院100年度訴字第643號第一審判決提起上訴，本
院於100年12月1日言詞辯論終結，判決如下：
    主  文
原判決關於駁回上訴人後開第二項之訴部分，並訴訟費用（除確
定部分外）之裁判均廢棄。
被上訴人應再給付上訴人新台幣壹萬元。
其餘上訴駁回。
第一（除確定部分外）、二審訴訟費用，由被上訴人負擔六分之
一，餘由上訴人負擔。
    事實及理由
一、被上訴人經合法通知未於言詞辯論期日到場，核無民事訴訟
    法第386條所列各款情形，爰依上訴人之聲請，由其一造辯
    論而為判決。
二、上訴人聲明求為判決：
    (一)原判決關於駁回上訴人後開第二項、第三項之訴部分暨訴
      訟費用之裁判均廢棄。
    (二)上開廢棄部分，被上訴人應給付上訴人新台幣（下同）6
      萬元。
    (三)被上訴人應在中國時報（除廣告版外），以七號字體刊登
      如附件所示之道歉啟事。
    (四)第一、二審訴訟費用均由被上訴人負擔。
    被上訴人經通知未到庭，亦未提出書狀為聲明及陳述。
三、上訴人起訴主張：
    被上訴人前即多次以保密電話打電話或傳簡訊辱罵譏諷伊，
    於民國（下同）99年4月29日下午2時20分許，被上訴人使用
    0000-000-000號行動電話，傳送內容為「你老婆外面有男人
    又叫外公有天我在汽車旅館看見她們經過調查那個男人六十
    歲姓李他不但免費幹你的老婆還經常開你買的車那個男人滿
    臉邪惡跟你不相上下真為你不值年紀一大把沒別的本事戴綠
    帽你天下第一而且像傻瓜一樣不敢吭聲你真是現代的武大郎
    」之簡訊至伊所使用之行動電話；復於同年5月11日再次傳
    送內容為「老畜牲古人說人必自辱而後人辱之你不自我反省
    就亂啟訟端這個後果必須自行承擔如果你半途而廢表示你心
    虛不是人而真的就是畜牲了我等你告我」之簡訊予上訴人，
    致使上訴人之人格權、名譽權受到嚴重損害，被上訴人應依
    民法第184條第1項、第195條第1項之規定，負損害賠償責任
    。爰求為判決命被上訴人給付10萬元，及於中國時報、聯合
    報刊登道歉啟事（原審判命被上訴人給付4萬元，並駁回上
    訴人其餘之訴，原審判命被上訴人給付部分，未據聲明不服
    ，業已確定）。
    被上訴人於原審則以：
    因上訴人有些事情做得有些過分，才會傳送系爭簡訊云云，
    資為抗辯。
四、查上訴人主張被上訴人先後於99年4月29日下午2時20分許及
    同年5月11日，使用0000-000000號行動電話，傳送上開內容
    之簡訊二則至上訴人之行動電話之事實，業據提出手機簡訊
    照片8張為證（本院卷39-40頁），並有臺灣桃園地方法院檢
    察署檢察官99年度偵字第16488號、99年度偵續字第376號有
    不起訴處分書可憑（見原審壢小字卷第7-9頁），且為被上
    訴人於原審所不爭執，堪信為真實。
五、按「因故意或過失，不法侵害他人之權利者，負損害賠償責
    任。」、「不法侵害他人之身體、健康、名譽、自由、信用
    、隱私、貞操，或不法侵害其他人格法益而情節重大者，被
    害人雖非財產上之損害，亦得請求賠償相當之金額。」民法
    第184條第1項、第195條第1項分別定有明文。又以言語、文
    字辱罵、譏諷他人，係貶抑他人之人的尊嚴，破壞他人個人
    主體性及人格之完整，屬侵害他人人性尊嚴之人格法益。查
    被上訴人以手機傳送上開內容之簡訊予上訴人，雖無第三人
    知悉其事，客觀上不生社會上對其評價貶損之情事，惟其以
    「你老婆外面有男人又叫外公」、「那個男人滿臉邪惡跟你
    不相上下」、「戴綠帽你天下第一而且像傻瓜一樣不敢吭聲
    你真是現代的武大郎」、「老畜牲」等語，影射上訴人之配
    偶對婚姻不忠誠，並嚴重辱衊上訴人，自屬侵害上訴人人性
    尊嚴之人格法益，且情節重大，從而，上訴人依上開規定，
    請求非財產上之損害賠償，即屬有據。又按不法侵害他人人
    格權，被害人受有非財產上損害，請求加害人賠償相當金額
    慰撫金時，法院對於慰撫金之量定，應斟酌實際加害情形，
    所造成影響、被害人痛苦之程度、兩造之身份地位定相當之
    數額（最高法院51年台上字第223號判例意旨可資參照）。
    本院審酌上訴人係台南高工機械科畢業、前為臺北市政府公
    車處8職等正工程司並兼科長職務，於79年11月間退休，目
    前無業、名下無不動產、有260餘萬元之存款等情，業據上
    訴人陳明（原審卷17頁反面、35頁、本院卷13頁）、被上訴
    人則為大學畢業、無固定之工作、每月約有2萬元至3萬元不
    等之收入、名下無恆產等情，亦據被上訴人陳明（原審卷第
    35 頁），且有稅務電子閘門財產所得調件明細表2份可稽（
    本院卷24-29頁）等兩造之身分、地位、資力情形，並被上
    訴人係以手機傳送簡訊予上訴人之方式，指稱上訴人之配偶
    在外有其他男人，並以「戴綠帽」、「武大郎」、「老畜牲
    」之語辱衊上訴人，侵害上訴人人的尊嚴之人格法益，對上
    訴人精神上所造成之痛苦非輕等情狀，認上訴人請求被上訴
    人賠償精神慰撫金10萬元，猶屬過高，應以5萬元為適當，
    逾此範圍之請求，不應准許。
六、末按名譽被侵害者，得請求為回復名譽之適當處分，民法第
    195條第1項後段固定有明文。惟本件上訴人係以手機傳送簡
    訊之方式，傳送上開內容之簡訊予上訴人，並未散佈於眾，
    且無第三人知悉其事，不生社會上對上訴人評價貶損之客觀
    情事，即無侵害上訴人之名譽權甚明。是上訴人依上開規定
    ，請求被上訴人在中國時報刊（非廣告版）刊登道歉啟事，
    以回復其名譽，即屬無據，不應准許。
七、綜上所述，上訴人依民法第184條第1項、第195條第1項前段
    、後段之規定，請求被上訴人給付5萬元，為有理由，應予
    准許；逾上開範圍之請求，則無理由，不應准許。原審就上
    開應准許部分，僅判准4萬元，就其餘1萬元部分為上訴人敗
    訴之判決，尚有未洽，上訴意旨指摘原判決此部分不當求予
    廢棄改判，為有理由，爰由本院予以廢棄改判如主文第2項
    所示。至於上訴人之請求不應准許部分，原判決為上訴人敗
    訴之判決，理由雖有不同，結論尚無二致。上訴意旨求予廢
    棄改判，為無理由，應駁回其上訴。
八、至兩造之其餘攻擊或防禦方法及未經援用之證據，經審酌後
    ，認為均不足以影響判決之結果，自無逐一詳予論駁之必要
    ，併此敘明。
九、據上論結，本件上訴為一部有理由、一部無理由，依民事訴
    訟法第449條第2項、第450條、第463條、第385條第1項、第
    79條，判決如主文。
中    華    民    國   100    年    12    月    15    日
                  民事第二十庭
                      審判長法  官  張  蘭
                            法  官  吳燁山
                            法  官  陳麗玲
正本係照原本作成。
如不服本判決，應於收受送達後20日內向本院提出上訴書狀，其
未表明上訴理由者，應於提出上訴後20日內向本院補提理由書狀
（均須按他造當事人之人數附繕本）上訴時應提出委任律師或具
有律師資格之人之委任狀；委任有律師資格者，另應附具律師資
格證書及釋明委任人與受任人有民事訴訟法第466條之1第1項但
書或第2項（詳附註）所定關係之釋明文書影本。如委任律師提
起上訴者，應一併繳納上訴審裁判費。
中    華    民    國   100    年    12    月    15    日
                            書記官  林淑貞
附註：
民事訴訟法第466條之1（第1項、第2項）：
對於第二審判決上訴，上訴人應委任律師為訴訟代理人。但上訴
人或其他法定代理人具有律師資格者，不在此限。
上訴人之配偶、三親等內之血親、二親等內之姻親，或上訴人為
法人、中央或地方機關時，其所屬專任人員具有律師資格並經法
院認為適當者，亦得為第三審訴訟代理人。